---
title: |
        | "Estamos em nossa casa":
        | imigração e voto na direita radical
author: "Lucas B. de Miranda"
date: "31 de maio de 2019"
theme: "Berlin"
colortheme: "seagull"
output: beamer_presentation
fig_width: 5
fig_height: 2
---

```{r setup, include=FALSE}
knitr::opts_chunk$set(echo = FALSE)
setwd("C:/Users/test/Desktop/Projeto de dissertação")
```

```{r packages, include=FALSE}
library(tidyverse)
library(plyr)

```

```{r workspace, include=FALSE}
load("C:/Users/test/Desktop/Projeto de dissertação/scripts/lucas-miranda-qualificação-workspace.RData")
```

# Introdução
## Pergunta de pesquisa
Opiniões negativas sobre imigrantes aumentam as chances de voto na direita radical?

## Hipótese principal
- Rejeição aos imigrantes * interação nativos/estrangeiros -> voto na direita radical
- A rejeição do eleitor aos imigrantes é moderada pelo nível de interação entre a população nativa e estrangeira.

## Argumento
- Clivagens eleitor-partido (Lipset; Rokkan, 1967)
- Realinhamento de preferências e a revolução silenciosa (Inglehart, 1971, 1985)
- A contrarrevolução silenciosa (Ignazi, 1992)
- Teoria do contato e teoria da competição

# Delimitação temática
## Ideologia e posicionamento
- Nacionalismo étnico (Golder, 2016)
- Euroceticismo
- O termo *direita radical*

# Justificativa
## Justificativa acadêmica
### Problemas empíricos da literatura
- Falácia ecológica
- Produção de coeficientes enviesados
- Ausência de modelagem de séries temporais

Implementação de modelos hierárquicos com dados individuais e amostras aleatórias

### Lacunas teóricas a serem supridas
- Re-alinhamento e clivagens 

# Dados e método
## Variáveis
### Variável dependente
- $y = \text{Voto auto-declarado em partidos de direita radical}$ 
- Variável binária

### Variáveis independentes
- $x_{1} = \text{Opinião sobre imigrantes}$
- $x_{2} = \text{Percepção sobre o número de imigrantes no país}$
- $x_{3} = \text{Opinião sobre imigrantes} * \text{Percepção sobre o número de imigrantes no país}$
- $x_{4} = \text{Proximidade com um partido político}$
- $x_{5} = \text{Insatisfação com a política}$

## Estratégia empírica
Utlização de modelos logit multinível.

### Notação geral
$logit(y_{i} = 1) = \alpha_{c} + \beta_{1, c}x1_{i, c} + \beta_{2, c}x2_{i, c} + \beta_{3, c}x3_{i, c} + \beta_{4, c}x4_{i, c} + \beta_{5, c}x5_{i, c} + \zeta_{i, c} + \varepsilon_{i, c}$ onde:  
$c$ = região do respondente  
$\zeta$ = vetor de controles

# Uma análise exploratória
## Hipóteses
- $H_{1}$: opinião negativa sobre imigrantes -> voto na direita radical
- $H_{2}$: pouca interação com imigrantes -> voto na direita radical
- $H_{3}$: opiniões negativas sobre imigrantes * pouca interação c/ imigrantes -> voto na direita radical
- $H_{4}$: não-partidarismo -> voto na direita radical
- $H_{5}$: insatisfação política -> voto na direita radical

## Desempenho dos partidos
```{r fig1, echo=FALSE}

hist1
```

## Desempenho da família partidária por país
```{r fig2, fig.width=6, fig.height=4, fig.align='center', echo=FALSE}
box1
```

## Série temporal da média de votos nos cinco primeiros países
```{r fig3, fig.width=6, fig.height=4, fig.align='center', echo=FALSE, warning=FALSE}
line1 +
  labs(x = "Ano da eleição", y = "Média de votos (%)", caption = "Figura 3
       Elaboração do autor com dados do CLEA
       Vermelho: Áustria, Azul: Finlândia, Azul claro: França, Laranja: Holanda, Verde: Itália")

```

## Posicionamento do eleitor
```{r fig 4, out.width='.49\\linewidth', fig.width=5, fig.height=3, echo=FALSE, warning=FALSE}
dplot1
dplot2
dplot3
dplot4

```


## Teste-t das variáveis de percepção sobre imigração
```{r t-test, fig.width=3.5, fig.height=4, fig.align='center', echo=FALSE, warning=FALSE}
# criando função para cálculo de intervalo de confiança
summarySE <- function(data=NULL, measurevar, groupvars=NULL, na.rm=TRUE,
                      conf.interval=.95, .drop=TRUE) {
  library(plyr)
  
  # New version of length which can handle NA's: if na.rm==T, don't count them
  length2 <- function (x, na.rm=FALSE) {
    if (na.rm) sum(!is.na(x))
    else       length(x)
  }
  
  # This does the summary. For each group's data frame, return a vector with
  # N, mean, and sd
  datac <- ddply(data, groupvars, .drop=.drop,
                 .fun = function(xx, col) {
                   c(N    = length2(xx[[col]], na.rm=na.rm),
                     mean = mean   (xx[[col]], na.rm=na.rm),
                     sd   = sd     (xx[[col]], na.rm=na.rm)
                   )
                 },
                 measurevar
  )
  
  # Rename the "mean" column    
  datac <- rename(datac, c("mean" = measurevar))
  
  datac$se <- datac$sd / sqrt(datac$N)  # Calculate standard error of the mean
  
  # Confidence interval multiplier for standard error
  # Calculate t-statistic for confidence interval: 
  # e.g., if conf.interval is .95, use .975 (above/below), and use df=N-1
  ciMult <- qt(conf.interval/2 + .5, datac$N-1)
  datac$ci <- datac$se * ciMult
  
  return(datac)
}


# adicionando intervalos de confiança para as variáveis

# criando pequenos bancos de dados separados com as estatísticas t para cada uma das variáveis
essdefr2 <- essdefr[complete.cases(essdefr), ]

bd2 <- summarySE(essdefr, measurevar = "imwbcnt", groupvars = "vote_rrp")
bd3 <- summarySE(essdefr, measurevar = "lrscale", groupvars = "vote_rrp")
bd4 <- summarySE(essdefr, measurevar = "imueclt", groupvars = "vote_rrp")
bd5 <- summarySE(essdefr, measurevar = "imdfetn", groupvars = "vote_rrp")

# juntando os pequenos bancos de dados
bd <- bind_rows(bd3, bd2, bd4, bd5)

# plotando gráfico
ggplot(data = bd, aes(y = imwbcnt, x = vote_rrp)) +
  geom_point() +
  geom_errorbar(aes(ymin = imwbcnt - ci, ymax = imwbcnt + ci), width = .1) +
  ggtitle("Teste-t - opinião sobre imigrantes") +
  labs(y = "Imigrantes fazem do país um lugar pior", x = "Eleitor RRPP", 
       caption = "Figura 6 - Elaboração do autor com dados do ESS") +
  scale_y_continuous(limits = c(0, 10), breaks = 0 : 10) +
  scale_x_continuous(breaks = 0 : 1) +
  theme_classic() +
  theme(plot.title = element_text(face = "bold", hjust = .5, size = 12),
        plot.caption = element_text(hjust = .5))

```

## Satisfação com o governo e confiança nos políticos
```{r confiança, fig 6, out.width='.49\\linewidth', fig.width=5, fig.height=3, echo=FALSE, warning=FALSE}

# média de satisfação com o governo
line6 <- ggplot(data = essgeneral, aes(x = essround, y = stfgov)) +
  theme_classic() +
  theme(plot.title = element_text(size = 12, hjust = .5, face = "bold"),
        plot.caption = element_text(hjust = .5)) +
  scale_y_continuous(limits = c(1, 11), breaks = 1 : 11) +
  scale_x_continuous(limits = c(1, 8), breaks = 1 : 8, labels = c("2002", "2004",
                                                                  "2006", "2008",
                                                                  "2010", "2012",
                                                                  "2014", "2016")) +
  labs(x = "Ano do survey", y = "Média de satisfação com o governo") +
  ggtitle("Satisfação com o governo") +
  stat_summary(fun.y = mean, geom = "line", colour = "black", aes(group = 1)) +
  coord_cartesian(ylim = c(0, 11))

# média de confiança nos políticos
line7 <- ggplot(data = essgeneral, aes(x = essround, y = trstplt)) +
  theme_classic() +
  theme(plot.title = element_text(size = 12, hjust = .5, face = "bold"),
        plot.caption = element_text(hjust = .5)) +
  scale_y_continuous(limits = c(1, 11), breaks = 1 : 11) +
  scale_x_continuous(limits = c(1, 8), breaks = 1 : 8, labels = c("2002", "2004",
                                                                  "2006", "2008",
                                                                  "2010", "2012",
                                                                  "2014", "2016")) +
  labs(x = "Ano do survey", y = "Média da confiança nos políticos") +
  ggtitle("Confiança nos políticos") +
  stat_summary(fun.y = mean, geom = "line", colour = "black", aes(group = 1)) +
  coord_cartesian(ylim = c(0, 11))

# satisfação com os políticos - eleitores populistas
line8 <- ggplot(data = essrrp, aes(x = essround, y = stfgov)) +
  theme_classic() +
  theme(plot.title = element_text(size = 12, hjust = .5, face = "bold"),
        plot.caption = element_text(hjust = .5)) +
  scale_y_continuous(limits = c(1, 11), breaks = 1 : 11) +
  scale_x_continuous(limits = c(1, 8), breaks = 1 : 8, labels = c("2002", "2004",
                                                                  "2006", "2008",
                                                                  "2010", "2012",
                                                                  "2014", "2016")) +
  labs(x = "Ano do survey", y = "Média de satisfação com o governo") +
  ggtitle("Satisfação com o governo - eleitor populista") +
  stat_summary(fun.y = mean, geom = "line", colour = "black", aes(group = 1)) +
  coord_cartesian(ylim = c(0, 11))

# média de confiança nos políticos - eleitores populistas
line9 <- ggplot(data = essrrp, aes(x = essround, y = trstplt)) +
  theme_classic() +
  theme(plot.title = element_text(size = 12, hjust = .5, face = "bold"),
        plot.caption = element_text(hjust = .5)) +
  scale_y_continuous(limits = c(1, 11), breaks = 1 : 11) +
  scale_x_continuous(limits = c(1, 8), breaks = 1 : 8, labels = c("2002", "2004",
                                                                  "2006", "2008",
                                                                  "2010", "2012",
                                                                  "2014", "2016")) +
  labs(x = "Ano do survey", y = "Média da confiança nos políticos") +
  ggtitle("Confiança nos políticos - eleitor populista") +
  stat_summary(fun.y = mean, geom = "line", colour = "black", aes(group = 1)) +
  coord_cartesian(ylim = c(0, 11))

line6
line7
line8
line9

```

## Correlação das variáveis de interesse
```{r fig 7, fig.width=6, fig.height=4, fig.align='center', echo=FALSE, warning=FALSE}
pairs1
```

